臺灣彰化地方法院刑事判決　　　　　　　96年度訴字第1265號
公　訴　人　臺灣彰化地方法院檢察署檢察官
被　　　告　甲○○
上列被告因違反醫師法案件，經檢察官提起公訴（96年度偵字第
5976號），本院依簡式審判程序判決如下：
    主  文
甲○○未取得合法醫師資格，擅自執行醫療業務，處有期徒刑壹
年，緩刑年，並應向國庫支付新臺幣捌萬元。扣案如附表一所
示之物及未扣案如附表二所示之物均沒收。
    事  實
一、甲○○係從事齒模製造之工作，本身未取得合法之醫師資格
    ，其明知無牙醫師執照，不得擅自執行牙科相關醫療業務，
    ，竟仍於民國96年2月間，購入牙科治療臺1座及牙醫診療器
    械後，即在其位於彰化縣埤頭鄉○○村○○路414號住處（
    懸掛「永全」招牌），為患者從事裝置、固定假牙及修補牙
    齒等醫療行為，擅自執行醫療業務。嗣於96年5月28日上午
    10時30分許，甲○○正為躺在治療臺之病患江秋慰診療之際
    ，為彰化縣政府衛生局稽查人員施沅松會同員警當場查獲，
    並發現甲○○所有供其執行醫療業務所用如附表一、二所示
    之物，而悉上情。
二、案經彰化縣政府函送臺灣彰化地方法院檢察署檢察官偵查起
    訴。
    理  由
一、本案被告所犯係死刑、無期徒刑、最輕本刑為3年以上有期
    徒刑以外之罪，其於準備程序就前揭被訴事實為有罪之陳述
    ，經受命法官告知簡式審判程序之旨，並聽取其等與其等之
    選任辯護人及公訴人之意見後，本院認無不得或不宜改依簡
    式審判程序進行之處，爰依刑事訴訟法第條273條之1第1項
    、第284條之1，裁定本案由受命法官獨任進行簡式審判程序
    ，合先敘明。
二、訊據被告甲○○對於上開事實坦承不諱，並經證人施沅松、
    江秋慰於偵查中證述明確，且有卷附彰化縣衛生局醫事管理
    工作稽查紀錄表1張、彰化縣衛生局訪談紀錄2張、現場照片
    9張附卷可稽，復有現場發現被告所有供其執行醫療業務犯
    罪用之牙科治療臺1座、消毒鍋1具及扣案之鑷子2支、治療
    器械5支、補牙洞之填充物1罐等物（如附表一、二所示）可
    資佐證，足徵被告之任意性自白確與事實相符，可以採信。
    按所謂「醫療行為」，係指凡以治療、矯正或預防人體疾病
    、傷害、殘缺為目的，所為之診察、診斷及治療，或基於診
    察、診斷結果，以治療為目的，所為之處方、用藥、施術或
    處置等行為之全部或一部均屬之；又醫療業務係指以醫療行
    為為職業者而言，不問是主要業務或附屬業務，凡職業上予
    以機會，為非特定多數人之醫療行為均屬之，此業據行政院
    衛生署74年4月26日衛署醫字第527454號、74年8月30日衛署
    醫字第548812號函釋明確。次按假牙於口腔外製作完成，牙
    醫師將之置入病患口中後，須診斷牙齒的咬合是否正常，若
    咬合正常，則膺復治療即已完成，若咬合不正常，則牙醫師
    應依據診斷實施咬合調整，直到咬合正常膺復治療才算完成
    。裝置、固定假牙為診斷、咬合調整交互實施直至完成膺復
    治療的一系列不可分割之醫療行為之一。而齒模技術人員之
    工作範圍，乃在牙醫師取模後之倒石膏製作齒模、製作臘型
    、鑄造、研磨打光而已。若逾越此範圍而為固定假牙之行為
    ，即屬擅自執行牙醫師之醫療業務（臺灣高等法院90年度上
    易字第3264號判決意旨參照）。本件被告自承其有為患者從
    事裝置、固定假牙及修補牙齒等行為，均屬醫療之行為無誤
    。綜上，本案事證明確，被告犯行洵堪認定，應予依法論科
    。
三、核被告所為，係犯醫師法第28條第1項之未取得合法醫師資
    格，擅自執行醫療業務罪。又醫師法第28條前段所稱之業務
    ，係指以繼續之意思，反覆實施同種類行為為目的之社會活
    動，當然包含多次行為，被告實施醫療行為之次數雖有多次
    ，但僅執行1個醫療業務，應僅論以一罪。爰審酌被告犯罪
    之動機、目的、手段，未取得合法醫師資格仍擅自從事上開
    醫療業務，對於患者身體健康造成潛在性之危險，兼衡被告
    從事醫療行為地之彰化縣埤頭鄉醫療資源之多寡，暨被告犯
    罪後坦承犯行，犯後態度尚佳等一切情狀，量處如主文所示
    之刑。末查，被告無前科紀錄，此有臺灣高等法院被告前案
    紀錄表1份在卷可稽，被告本身因輕度肢體障礙，領有身心
    障礙手冊，此有被告之中華民國身心障礙手冊影本1份在卷
    可稽，茲念其因一時失慮，致觸犯本件犯行，諒其經此偵、
    審程序並科刑之判決後，應知警惕而無再犯之虞，本院因認
    前開之刑以暫不執行為當，併予宣告緩刑3年，以啟自新。
    再審酌被告非法執行醫療業務雖未造成明顯具體之損害，然
    為促使其日後得以知曉尊重法治之觀念，本院乃認除前開緩
    刑宣告外，另有賦予被告一定負擔之必要，併予諭知被告應
    向國庫支付新臺幣8萬元。扣案如附表一所示之物及未扣案
    如附表二所示之物，均係被告所有供其執行醫療業務所使用
    之藥械，爰均依醫師法第28條前段規定宣告沒收。
據上論斷，應依刑事訴訟法第273條之1第1項、第299條第1項前
段，醫師法第28條前段，刑法第11條前段、第74條第1項第1款、
第2項第4款，判決如主文。
本案經檢察官郭玄義到庭執行職務。
中　　華　　民　　國　　96　　年　　8　　月　　23 　　日
                  刑事第二庭          法  官  尚安雅
以上正本證明與原本無異。
如不服本判決，應於判決送達後10日內，向本院提出上訴書狀，
上訴書狀應「敘述具體上訴理由」，並按他造當事人之人數附繕
本。「切勿逕送上級法院」。
中　　華　　民　　國　　96　　年　　8 　　月　　28　　日
                                      書記官  陳佳宏
附錄本案論罪科刑法條全文：
醫師法第28條
未取得合法醫師資格，擅自執行醫療業務者，處 6 個月以上 5
年以下有期徒刑，得併科新臺幣30萬元以上150 萬元以下罰金，
其所使用之藥械沒收之。但合於下列情形之一者，不罰：
一  在中央主管機關認可之醫療機構，於醫師指導下實習之醫學
院、校學生或畢業生。
二  在醫療機構於醫師指示下之護理人員、助產人員或其他醫事
    人員。
三  合於第 11 條第 1 項但書規定。
四  臨時施行急救。
附表一：
鑷子2支、治療器械5支、補牙洞之填充物1罐。
附表二：
消毒鍋1具、牙科治療臺1座。
